【裁判字號】    98,訴,873
【裁判日期】    980630
【裁判案由】    毒品危害防制條例
【裁判全文】
臺灣臺北地方法院刑事判決               98年度訴字第873號
公  訴  人  臺灣臺北地方法院檢察署檢察官
被      告  甲○○
上列被告因違反毒品危害防制條例案件，經檢察官提起公訴（九
十八年度毒偵字第一二○六號），嗣於本院準備程序進行中，被
告就被訴事實為有罪之陳述，經本院合議庭裁定由受命法官獨任
進行簡式審判程序，本院判決如下：
    主    文
甲○○施用第一級毒品，累犯，處有期徒刑捌月，扣案之第一級
毒品海洛因壹包（不含空包裝袋，驗餘淨重零點零零肆公克）
沒收銷燬之，扣案之海洛因包裝袋壹個沒收。
    犯罪事實
一、甲○○前於民國八十七年間因施用毒品案件，經本院依臺灣
    臺北地方法院檢察署檢察官之聲請，於八十七年六月十八日
    以八十七年度毒聲字第二○六號裁定送勒戒處所觀察、勒戒
    後，於同年八月六日入臺灣臺北看守所附設勒戒處所觀察、
    勒戒，因有繼續施用毒品之傾向，經本院依臺灣臺北地方法
    院檢察署檢察官之聲請，於八十七年十月九日以八十七年度
    毒聲字第一一一二號裁定令入戒治處所施以強制戒治一年，
    於八十七年十一月三日入臺灣臺北戒治所施以強制戒治，於
    八十八年九月五日執行完畢，於翌日（即八十八年九月六日
    ）釋放出所，並經臺灣臺北地方法院檢察署檢察官於八十九
    年三月三十日以八十九年度戒毒偵字第八二號不起訴處分確
    定。復於九十二年至九十三年間因施用第一級毒品案件，經
    本院於九十三年七月十三日以九十二年度訴字第二一四○號
    判決判處有期徒刑一年，於九十三年八月十一日確定，於九
    十四年一月二十八日入監執行；又於九十四年間因施用第一
    級毒品案件，經本院於九十四年七月八日以九十四年度訴字
    第四五三號判決判處有期徒刑一年二月，於九十四年八月八
    日確定，應於九十五年一月二十八日接續上開施用第一級毒
    品案件執行，於九十五年八月十四日因縮短刑期假釋出監，
    假釋中付保護管束，保護管束至九十六年二月二十三日始縮
    刑期滿；並於九十五年間因施用第一級毒品案件，經本院於
    九十六年一月十九日以九十五年度訴字第一八九七號判決判
    處有期徒刑一年四月，於九十六年二月二十六日確定，上開
    假釋因而經撤銷，於九十六年三月十六日入監執行殘刑有期
    徒刑六月九日及有期徒刑一年四月；再於九十六年間因施用
    第一級毒品案件，經本院於九十六年五月二十五日以九十六
    年度訴字第五九四號判決判處有期徒刑一年七月確定，應於
    九十八年一月二十五接續上開三罪執行；上開四罪，經本院
    繼依中華民國九十六年罪犯減刑條例規定，於九十六年十月
    三十一日以九十六年度聲減字第二○六一號裁定分別減為有
    期徒刑六月、七月、八月及九月又十五日，前開於九十五年
    、九十六間所犯施用第一級毒品案件，應執行有期徒刑一年
    四月，於九十六年十一月十二日確定，於九十七年十月二十
    日因縮短刑期執行完畢。
二、詎甲○○猶不知悔改，明知海洛因為毒品危害防制條例第二
    條第二項第一款所定之第一級毒品，不得施用、持有，竟基
    於施用第一級毒品海洛因之犯意，於九十八年四月八日上午
    某時許（起訴書誤載為九十八年四月六日下午五時許），在
    其位在臺北市○○區○○路一四四巷三九號住處內，以將海
    洛因摻入香菸內點火燒烤吸食其霧化氣體之方式，施用第一
    級毒品海洛因一次。嗣於九十八年四月九日上午十一時二十
    分許，經警持本院法官核發之搜索票前往甲○○上揭住處執
    行搜索，當場扣得甲○○所有之海洛因一包（不含空包裝袋
    ，淨重零點零零四公克，取樣零點零零零六公克鑑驗，驗餘
    淨重零點零零三四公克），復經甲○○同意採集其尿液經送
    請臺灣尖端先進生技醫藥股份有限公司檢驗結果，呈嗎啡及
    可待因陽性反應，始知上情。
三、案經臺北市政府警察局萬華分局報請臺灣臺北地方法院檢察
    署檢察官偵查起訴。
    理    由
一、上開事實，業據被告甲○○於本院審理時坦承不諱，並有海
    洛因一包扣案可稽。而被告於九十八年四月九日為警查獲當
    時所採之尿液，經送臺灣尖端先進生技醫藥股份有限公司以
    酵素免疫分析法（ＥＩＡ）初步檢驗，再以氣相層析質譜儀
    法（ＧＣ／ＭＳ）確認檢驗結果，呈嗎啡、可待因陽性反應
    ，此有臺灣尖端先進生技醫藥股份有限公司九十八年四月二
    十二日濫用藥物檢驗報告一份在卷可稽。且於九十八年四月
    九日為警查獲時扣案之海洛因一包（不含空包裝袋，淨重零
    點零零四公克，取樣零點零零零六公克鑑驗，驗餘淨重零點
    零零三四公克）經送交通部民用航空局航空醫務中心以氣相
    層析質譜儀（ＧＣ／ＭＳ）法鑑定結果，確含有第一級毒品
    海洛因成分，此有交通部民用航空局航空醫務中心九十八年
    四月二十九日航藥鑑字第○九八二一八二號毒品鑑定書一份
    附卷可稽，是被告任意性自白核與事實相符，應堪採信。按
    九十二年七月九日新修正之毒品危害防制條例刪除二犯及三
    犯之規定，僅將施用毒品者簡化區分為「初犯」、「再犯」
    ，並認施用毒品者係屬病患性犯人，以觀察、勒戒戒除其身
    癮，並以強制戒治去除其心癮。經觀察、勒戒或強制戒治執
    行完畢釋放後，若係五年後再犯該條例第十條施用毒品罪者
    ，與同條例第二十條第一項、第二項關於「初犯」之處理方
    式相同，檢察官應先聲請法院裁定令被告入勒戒處所觀察、
    勒戒，並視有無繼續施用毒品傾向，決定應予釋放、為不起
    訴之處分，或應聲請法院裁定令入勒戒處所強制戒治；若係
    五年內「再犯」同條例第十條施用毒品罪者，依同條例第二
    十三條第二項規定，檢察官則應依法追訴。觀諸該條例第二
    十條第三項之修正理由：「觀察、勒戒或強制戒治五年後再
    犯者，顯見前所實施之觀察、勒戒或強制戒治已足以遮斷其
    施用毒品之癮，為期自新及協助其戒除毒癮，對此五年後再
    犯者，爰明定仍適用初犯之規定，先經觀察、勒戒、強制戒
    治之程序」，及同條例第二十三條第二項之修正理由：「為
    配合簡化施用毒品犯之刑事處遇程序，並鑑於經觀察、勒戒
    或強制戒治執行完畢釋放後五年內再犯者，其再犯率甚高，
    原據以實施之觀察、勒戒及強制戒治既已無法收其實效，自
    應施以刑事處遇」。顯然如施用毒品者係前經觀察、勒戒或
    強制戒治等治療程序執行完畢五年後，始再施用毒品之「初
    犯」，因前所執行之觀察、勒戒或強制戒治已足收戒除毒癮
    之效，自應重新執行觀察、勒戒或強制戒治等治療程序，並
    於治療程序執行完畢後，由檢察官為不起訴處分，毋庸對之
    追訴處罰；反之，在「再犯」之情形，因其先前所為治療程
    式顯未能收戒斷毒癮之效，且考量施用毒品者之再犯率偏高
    ，乃簡化其刑事處遇程序，而逕予追訴處罰，不再施以治療
    程序。參酌上開立法理由，修正毒品危害防制條例就施用毒
    品者，祇於「初犯」及「五年後再犯」二種情形，有其追訴
    條件之限制，即須於初犯經觀察、勒戒或強制戒治釋放後，
    五年內均無施用毒品之行為，始能認其前所實施之觀察、勒
    戒或強制戒治已足遮斷毒癮，而得於五年後再犯時，再予適
    用初犯之規定，重行觀察、勒戒等程序。倘五年內已經再犯
    ，被依法追訴處罰，縱其第三次（或第三次以上）施用毒品
    之時間在初犯釋放五年以後，即與「五年後再犯」之情形有
    別，且因已於「五年內再犯」，顯見其再犯率甚高，原實施
    觀察、勒戒或強制戒治，已無法收其實效，而無五年戒斷期
    之存在，自無再經觀察、勒戒及強制戒治之必要，應由檢察
    官依該條例第十條之規定逕行起訴，始符新法修正之本旨（
    最高法院九十五年度臺非字第五九號、第六五號判決、同院
    九十五年五月九日九十五年度第七次刑事庭會議決議內容參
    見）。查被告於八十七年間因施用毒品案件，經本院依臺灣
    臺北地方法院檢察署檢察官之聲請，於八十七年六月十八日
    以八十七年度毒聲字第二○六號裁定送勒戒處所觀察、勒戒
    後，於同年八月六日入臺灣臺北看守所附設勒戒處所觀察、
    勒戒，因有繼續施用毒品之傾向，經本院依臺灣臺北地方法
    院檢察署檢察官之聲請，於八十七年十月九日以八十七年度
    毒聲字第一一一二號裁定令入戒治處所施以強制戒治一年，
    於八十七年十一月三日入臺灣臺北戒治所施以強制戒治，於
    八十八年九月五日執行完畢，於翌日釋放出所，並經臺灣臺
    北地方法院檢察署檢察官於八十九年三月三十日以八十九年
    度戒毒偵字第八二號不起訴處分確定；復於九十二年至九十
    三年間因施用第一級毒品案件，經本院於九十三年七月十三
    日以九十二年度訴字第二一四○號判決判處有期徒刑一年，
    於九十三年八月十一日確定，於九十四年一月二十八日入監
    執行；又於九十四年間因施用第一級毒品案件，經本院於九
    十四年七月八日以九十四年度訴字第四五三號判決判處有期
    徒刑一年二月，於九十四年八月八日確定，應於九十五年一
    月二十八日接續上開施用第一級毒品案件執行，於九十五年
    八月十四日因縮短刑期假釋出監，假釋中付保護管束，保護
    管束至九十六年二月二十三日始縮刑期滿；並於九十五年間
    因施用第一級毒品案件，經本院於九十六年一月十九日以九
    十五年度訴字第一八九七號判決判處有期徒刑一年四月，於
    九十六年二月二十六日確定，上開假釋因而經撤銷，於九十
    六年三月十六日入監執行殘刑有期徒刑六月九日及有期徒刑
    一年四月；再於九十六年間因施用第一級毒品案件，經本院
    於九十六年五月二十五日以九十六年度訴字第五九四號判決
    判處有期徒刑一年七月確定，應於九十八年一月二十五接續
    上開三罪執行；上開四罪，經本院繼依中華民國九十六年罪
    犯減刑條例規定，於九十六年十月三十一日以九十六年度聲
    減字第二○六一號裁定分別減為有期徒刑六月、七月、八月
    及九月又十五日，前開於九十五年、九十六間所犯施用第一
    級毒品案件，應執行有期徒刑一年四月，於九十六年十一月
    十二日確定，於九十七年十月二十日因縮短刑期執行完畢等
    情，有臺灣高等法院被告前案紀錄表一份在卷可按，是被告
    於「初犯」後，五年內已再犯施用毒品罪並經依法追訴處罰
    在案，縱認其本次施用毒品之時間係在觀察、勒戒及強制戒
    治執行完畢釋放五年以後，惟仍與「五年後再犯」之情形有
    別，且因其實際上係於「五年內再犯」，顯見其再犯率甚高
    ，原實施觀察、勒戒及強制戒治，已無法收其實效，而無五
    年戒斷期之存在，即無再經觀察、勒戒及強制戒治之必要，
    自應依法追訴審判無訛。綜上所述，本件事證明確，被告犯
    行堪以認定，應依法論科。
二、論罪科刑部分：
（一）按海洛因係屬毒品危害防制條例第二條第二項第一款所規
      定之第一級毒品，不得施用、持有。核被告所為，係違反
      毒品危害防制條例第十條第一項之施用第一級毒品海洛因
      罪。被告施用第一級毒品海洛因前後持有第一級毒品海洛
      因之低度行為，為施用第一級毒品海洛因之高度行為所吸
      收，不另論罪。
（二）查被告前於九十二年至九十三年間因施用第一級毒品案件
      ，經本院於九十三年七月十三日以九十二年度訴字第二一
      四○號判決判處有期徒刑一年，於九十三年八月十一日確
      定，於九十四年一月二十八日入監執行；復於九十四年間
      因施用第一級毒品案件，經本院於九十四年七月八日以九
      十四年度訴字第四五三號判決判處有期徒刑一年二月，於
      九十四年八月八日確定，應於九十五年一月二十八日接續
      上開施用第一級毒品案件執行，於九十五年八月十四日因
      縮短刑期假釋出監，假釋中付保護管束，保護管束至九十
      六年二月二十三日始縮刑期滿；又於九十五年間因施用第
      一級毒品案件，經本院於九十六年一月十九日以九十五年
      度訴字第一八九七號判決判處有期徒刑一年四月，於九十
      六年二月二十六日確定，上開假釋因而經撤銷，於九十六
      年三月十六日入監執行殘刑有期徒刑六月九日及有期徒刑
      一年四月；並於九十六年間因施用第一級毒品案件，經本
      院於九十六年五月二十五日以九十六年度訴字第五九四號
      判決判處有期徒刑一年七月確定，應於九十八年一月二十
      五接續上開三罪執行；上開四罪，經本院繼依中華民國九
      十六年罪犯減刑條例規定，於九十六年十月三十一日以九
      十六年度聲減字第二○六一號裁定分別減為有期徒刑六月
      、七月、八月及九月又十五日，前開於九十五年、九十六
      間所犯施用第一級毒品案件，應執行有期徒刑一年四月，
      於九十六年十一月十二日確定，於九十七年十月二十日因
      縮短刑期執行完畢，此有臺灣高等法院被告前案紀錄表一
      份在卷可參，被告受有期徒刑之執行完畢，五年以內故意
      再犯本件最重本刑有期徒刑以上之罪，為累犯，應依刑法
      第四十七條第一項規定，加重本刑至二分之一。
（三）爰審酌被告前有違反毒品危害防制條例等前科，素行不佳
      ，竟不思悛悔，前於強制戒治處所施以強制戒治後，未把
      握自新機會，又再次施用足以導致人體機能發生依賴性、
      成癮性及抗藥性等障礙之第一級毒品海洛因，對個人身心
      戕害甚鉅，惟犯後坦承犯行，態度良好，兼衡其犯罪之動
      機、目的、手段、方法、品行及智識程度等一切情狀，量
      處如主文所示之刑。
（四）又扣案之第一級毒品海洛因一包（不含空包裝袋，驗餘共
      淨重零點零零三四公克）依毒品危害防制條例第十八條第
      一項前段規定宣告沒收並銷燬之；至於鑑驗耗損部分，既
      已滅失不存在，自無庸併予宣告沒收。另扣案之海洛因空
      包裝袋一個，有防止毒品裸露、逸出及潮濕之功用，並便
      於攜帶使用，為供被告犯罪所用之物，且屬被告所有，業
      據被告於本院審理時陳明在卷，應依刑法第三十八條第一
      項第二款規定宣告沒收。
據上論斷，應依刑事訴訟法第二百七十三條之一第一項、第二百
九十九條第一項前段，毒品危害防制條例第十條第一項、第十八
條第一項前段，刑法第十一條前段、第四十七條第一項、第三十
八條第一項第二款，判決如主文。
本件經檢察官黃兆揚到庭執行職務
中    華    民    國    98    年    6     月    30    日
                臺灣臺北地方法院刑事第六庭
                    法      官  雷淑雯
以上正本證明與原本無異。
如不服本判決，應於判決送達後十日內，向本院提出上訴狀。（
應抄附繕本）。
                    書  記  官  胡詩唯
中    華    民    國    98    年    6     月    30    日
附錄本案論罪科刑法條全文
毒品危害防制條例第十條：
施用第一級毒品者，處六月以上五年以下有期徒刑。
施用第二級毒品者，處三年以下有期徒刑。


司法院資訊處製作；財團法人民間司法改革基金會備份。
